臺灣桃園地方法院刑事判決　　　　　　　95年度易字第1696號
公　訴　人　台灣桃園地方法院檢察署檢察官
被　　　告　乙○○
　　　　　　　　　　（另案在臺灣臺東監獄武陵分監執行中）
上列被告因詐欺案件，經檢察官提起公訴（95年度偵緝字第1211
號），本院判決如下：
    主  文
乙○○連續意圖為自己不法之所有，以詐術使人將本人之物交付
，處有期徒刑陸月，如易科罰金，以銀元參佰元即新臺幣玖佰元
折算壹日。
    事  實
一、乙○○於民國94年9 月26日，因向賣粽為生之甲○○購買肉
    粽而認識，閒談之間得知甲○○之子在找工作，乙○○見甲
    ○○生活、思想單純可欺，竟基於意圖為自己不法所有之概
    括犯意，向甲○○訛稱「係桃園縣政府警察局八德分局員警
    『李明輝』，我叔叔在桃園縣政府警察局排第3 大，很有勢
    力，可替其子安插工作」、「但在介紹工作之前，希望先見
    其子一面」等語，甲○○見乙○○言之鑿鑿，並交付其上載
    有「李明輝、桃縣介壽1233巷21號、0000000000」之紙條1
    張，因而誤信乙○○有辦法幫忙安插她兒子工作事宜。乙○
    ○旋即於翌日（即94年9 月27日）上午至甲○○家中與甲○
    ○之子會面，復向甲○○佯稱「要幫其子安插到警察局送公
    文」、「要其子之履歷、身分證影本」、「因與大官有飯局
    ，要在飯局中交其子之履歷予大官，所以要其負擔飯局之費
    用新臺幣（下同）30,000元」等語，甲○○因受乙○○一再
    誆騙，致陷於錯誤，而於同日中午12時許，在其位在桃園縣
    八德市○○路125 巷30號住處交付30,000元予乙○○；乙○
    ○復承上開犯意，於同年月28日、29日分別向甲○○佯稱「
    送公文工作太危險，要安插其子至鐵路局擔任出納工作，因
    為有接觸到錢，所以要先拿出50,000元擔保」、「賣肉粽賺
    辛苦錢，有幾個高官有投資1 個公司是經營理容院、遊藝場
    ，拿出250,000 元來投資」等語，要求甲○○拿錢出來，使
    甲○○誤信該2 筆款項確為其子安插工作、投資所需，而分
    別於94年9 月28日、29日在其上開住處分別交付50,000元、
    250,000 元予乙○○。嗣於同年10月2 日下午乙○○約甲○
    ○見面後，以補投資電玩理容院之差額為由，要甲○○再提
    供500,000 元，甲○○見乙○○始終未有具體作為，卻不斷
    要求提供金錢，乃心生疑義而暫予尾蛇，於同年10月5 、6
    日間向桃園縣政府警察局八德分局查詢，發現並無員警名為
    「李明輝」，始知受騙。
二、案經桃園縣政府警察局桃園分局（起訴書誤載為八德分局）
    報請臺灣桃園地方法院檢察署檢察官偵查起訴。
    理  由
壹、程序方面：
    按被告以外之人於審判外之言詞或書面陳述，除法律有規定
    者外，不得作為證據；當事人、代理人或辯護人於法院調查
    證據時，知有第159 條第1 項不得為證據之情形，而未於言
    詞辯論終結前聲明異議者，視為有前項之同意。刑事訴訟法
    第159 條第1 項、第159 條之5 分別定有明文。經查，被告
    乙○○於本院審理中，就檢察官所提各項證據之證據能力，
    均表示不爭執，迄本院言詞辯論終結前亦未聲明異議，本院
    審酌檢察官所提各項證據均非違法取得之證據，並無證據力
    明顯過低之情形，復經本院於審判期日就上開證據進行調查
    、辯論，依法自得作為本案證據，核先敘明。
貳、實體方面：
一、訊據被告乙○○固不否認有於94年9 月26日交付1 張內載「
    李明輝、桃縣介壽1233巷21號、0000000000」之紙條予告訴
    人甲○○收執之事實，惟矢口否認有何詐欺犯行，辯稱：會
    寫字條給吳桂香是因為當初跟吳桂香談感情，她非要我留資
    料，我只想跟她作朋友，怕她會騷擾我家人，另外吳桂香只
    交給我15,000元做投資用，但是在拿錢給我的7 天後，吳桂
    香就找人在大湳的三商百貨把我押起來，並把我身上的16,5
    00元都拿走了云云。經查：
  (一)上開犯罪事實，業經證人即被害人吳桂香於警詢、偵查中證
    述：被告說他是八德分局員警，可以幫我兒子介紹工作，並
    說94年9 月27日有個飯局，因為要將我兒子的履歷交出去，
    所以要我準備30,000元給他去請大官吃飯，後來又跟我拿50
    ,000 元 ，之後又跟說要幫我們做投資，要我準備300,000
    元，我先給50,000元，後來又跟保險公司借200,000 元，但
    是因被告一直拖延面試，後來被告又要我拿出500,000 元，
    給他補已投資電玩理容業的差額，我覺得怪怪的，後來才打
    電話去問八德分局問，才知道沒「李明輝」這個員警等語（
    見偵查卷第4 頁至第6 頁、第14頁至第15頁），復於本院審
    理時結證稱：我是端午節過後，在市場賣肉粽，被告跟我閒
    聊，我就說有個兒子沒找到工作，被告就說他是八德分局警
    員「李明輝」，可以幫我兒子介紹工作，他有個叔叔在桃園
    縣警局排名第3 大，第2 天就是94年9 月27日到我家看我兒
    子，說要幫我兒子安插到警察局送公文，後來又說當天中午
    要跟大官有飯局，要把我兒子履歷交給大官，要我出那餐的
    錢，所以我當天在我家就拿30,000元給被告，後來在同年月
    28日被告又說送公文很危險，他叔叔跟鐵路局局長很熟，要
    安插我兒子到鐵路局擔任出納，因為會碰到錢，所以要放50
    ,000 元 在他那邊，所以我當天又領了50,000元在我家交給
    他，同年月29日他說看我們母子那麼可憐，他們有幾個高官
    有投資理容院、遊藝場，要我們投資，我說我沒錢，他要我
    去借錢，所以我又去借了250,000 元給他，但是後來他都沒
    有幫我兒子介紹工作，我後來就打電話去八德分局去問，才
    知道沒有「李明輝」這個員警等語（見本院卷第39頁至第43
    頁），此外，並有上開紙條1 張在卷可按（見偵查卷第15頁
    背面），則證人甲○○於偵查、本院審理中之證述大致相符
    ，且證人甲○○與被告並無怨隙，應無設詞誣陷之情事，是
    證人甲○○所言應足採信。
  (二)被告乙○○先於第1 次偵查中辯稱：是我想要投資，告訴人
    甲○○知道後，就說她也要，是她自己要投資，她出15,000
    元，我出15,000元，伊將錢一起交給1 個負責投資的先生，
    但是因為公司找不到該人所以吳桂香就要我負責云云（見95
    年度偵緝字第1211號卷第9 頁至第9 頁背面），復於第2 次
    偵查中改辯稱：我有向甲○○拿15,000元，我是跟甲○○說
    在做資源回收，我找她投資「陳光偉」的大富翁遊戲場生意
    ，我將我投資的錢及甲○○交給我的錢，一併拿給「陳光偉
    」，但是後來她又說不投資了，跟我約在三商百貨見面，她
    和2 個人一起開車來找我，還打我，把我身上的1,500 元拿
    走，後來我有還15,000元給甲○○，我後來也回收我在大富
    翁遊樂場的投資，因為1 股30,000元，甲○○要抽回資金，
    所以我也只好退出云云（同上偵查卷第14頁背面至第15頁）
    。復於本院行準備程序時辯以：我跟甲○○提議1 個人出資
    15,000元投資中正路永和市場對面中央戲院1 樓遊藝場，我
    錢交給1 個「阿偉」，後來甲○○叫人打電話給我要跟我見
    面，說要退股，找人把我押起來，把我身上的16500 元都拿
    走了云云（見本院卷第26頁至第27頁），是被告上開辯詞，
    非但前後所述，多所矛盾，且與常情有違，自難採信。
  (三)綜上所述，被告犯行事證明確，被告所辯無非臨訟杜撰之詞
    ，不足採信，被告犯行洵堪認定，應依法論科。
二、按本件被告行為後，刑法部分條文業經修正公布，並於95年
    7 月1 日施行（修正後刑法以下稱新法，修正前刑法以下稱
    舊法）。刑法第2 條第1 項之規定，係規範行為後法律變更
    所生新舊法律比較適用之準據法，於修正後刑法施行後，應
    適用新法第2 條第1 項規定之從舊從輕之原則為比較，適用
    最有利於行為人之法律。查本件被告行為後，相關刑法規定
    變更如下：
  (一)關於法定罰金刑最低度部分，舊法第33條第5 款規定為銀元
    1 元（並依罰金罰鍰提高標準條例第1 條前段規定提高10倍
    後，折算為新臺幣30元）以上，新法第33條第5 款則修正為
    新臺幣1,000元以上，以百元計算。
  (二)關於連續犯部分，舊法第56條規定：「連續數行為而犯同一
    之罪名者，以一罪論。但得加重其刑至2 分之1 。」新法中
    業經刪除，意即新法就數犯罪行為所成立之數罪名，原則係
    採分論併罰之方式處斷。
  (三)經綜合比較，就罰金刑最低度部分，舊法金額較低，對被告
    較有利，連續犯修正部分，舊法以一罪論，自較新法數罪分
    論併罰為有利。綜上所述，舊法之規定對於被告較為有利，
    上開修正部分自應依新法第2 條第1 項前段之規定，適用舊
    法之規定論處。至於詐欺取財罪法定罰金刑之貨幣單位及數
    額，依修正後刑法施行法第1 條之1 第1 項、第2 項前段規
    定修正貨幣單位為新臺幣，數額則提高為30倍，與修正前之
    貨幣單位以銀元計算，並依罰金罰鍰提高標準條例第1 條前
    段之規定就其原定數額提高10倍後，再將銀元換算為新臺幣
    之比較結果，修正前後本罪法定罰金刑之最高度輕重相同，
    自無有利、不利之情形，即無比較適用之問題，尚非刑法第
    二條第一項所指之法律變更，應依一般法律適用原則，適用
    裁判時法（最高法院95年11月7 日刑事庭會議決議參照），
    附此敘明。
三、核被告所為，係犯刑法第339 條第1 項之詐欺取財罪。被告
    先後多次犯行，時間緊接，手法相同，又觸犯構成要件相同
    之罪，顯係基於概括犯意為之，為連續犯，應依舊法第56條
    之規定論以一罪，並加重其刑。爰審酌被告連續詐騙金額達
    330,000 元，且被告犯後否認犯行，堅不吐實，未與被害人
    達成和解等一切情狀，量如主文所示之刑。又被告犯罪時之
    刑法第41條第1 項前段規定：「犯最重本刑為5 年以下有期
    徒刑以下之刑之罪，而受6 個月以下有期徒刑或拘役之宣告
    ，因身體、教育、職業、家庭之關係或其他正當事由，執行
    顯有困難者，得以1 元以上3 元以下折算1 日，易科罰金」
    ，又被告行為時之易科罰金折算標準，依修正前罰金罰鍰提
    高標準條例第2 條前段（現已刪除）規定，就其原定數額提
    高為100 倍折算1 日，則本件被告行為時之易科罰金折算標
    準，應以銀元300 元折算1 日，經折算後應以新臺幣900 元
    折算為1 日。惟95年7 月1 日修正公布施行之刑法第41條第
    1 項前段則規定：「犯最重本刑為5 年以下有期徒刑以下之
    刑之罪，而受6 個月以下有期徒刑或拘役之宣告者，得以新
    臺幣1,000 元、2,000 元或3, 000元折算1 日，易科罰金」
    ，比較修正前後之易科罰金折算標準，以95年年7 月1 日修
    正公布施行前之規定，較有利於被告，故應依修正前刑法易
    科罰金之標準諭知易科罰金折算標準。
據上論斷，依刑事訴訟法第299 條第1 項前段，刑法第2 條第1
項前段、第339 條第1 項，修正前刑法第56條、第41條第1 項前
段，刑法施行法第1 條之1 第1 項、第2 項前段，修正前罰金罰
鍰提高標準條例第2條，判決如主文。
本案經檢察官姚重珍到庭執行職務。
中　　華　　民　　國　　96　　年　　4 　　月　　3 　　日
                  刑事第一庭　審判長法  官  曾淑華
                                    法  官  黃梅淑
                                    法  官  朱美璘
以上正本證明與原本無異
如不服本判決書應於送達後10日內向本院提出上訴狀
                                    書記官　谷貞豫
中　　華　　民　　國　　96　　年　　4 　　月　　9 　　日
附錄本件論罪科刑法條
中華民國刑法第339條
意圖為自己或第三人不法之所有，以詐術使人將本人或第三人之
物交付者，處5 年以下有期徒刑、拘役或科或併科1 千元以下罰
金。以前項方法得財產上不法之利益或使第三人得之者，亦同。
前二項之未遂犯罰之。
